【裁判字號】    99,上訴,248
【裁判日期】    990310
【裁判案由】    毒品危害防制條例
【裁判全文】
臺灣高等法院臺南分院刑事判決         99年度上訴字第248號
上  訴  人
即  被  告  甲○○
上訴人因違反毒品危害防制條例案件，不服臺灣嘉義地方法院九
十八年度訴字第一０六二號，中華民國九十九年一月二十九日第
一審判決（起訴案號：臺灣嘉義地方法院檢察署九十八年度偵字
第六一三三、六三七九號），提起上訴，本院判決如下：
    主  文
上訴駁回。
    理  由
一、按刑事訴訟法第三百六十一條、第三百六十七條規定，不服
    地方法院之第一審判決而提起上訴者，應提出上訴書狀，並
    敘述具體理由，為上訴必備之程式；其所提出之書狀未敘述
    上訴理由，或僅曾以言詞陳述上訴理由者，均應於上訴期間
    屆滿後二十日內補提理由書於第一審法院。第一審法院經形
    式審查，認逾期未補提上訴理由者，應定期間先命補正；逾
    期未補正者，為上訴不合法律上之程式，應以裁定駁回。倘
    已提出上訴理由，但所提非屬具體理由者，則由第二審法院
    以上訴不合法律上之程式，判決駁回。而所謂具體理由，必
    係依據卷內既有訴訟資料或提出新事證，指摘或表明第一審
    判決有何採證認事、用法或量刑等足以影響判決本旨之不當
    或違法，而構成應予撤銷之具體事由，始克當之（例如：依
    憑證據法則具體指出所採證據何以不具證據能力，或依憑卷
    證資料，明確指出所為證據證明力之判斷如何違背經驗、論
    理法則）；倘僅泛言原判決認定事實錯誤、違背法令、量刑
    失之過重或輕縱，而未依上揭意旨指出具體事由，或形式上
    雖已指出具體事由，然該事由縱使屬實，亦不足以認為原判
    決有何不當或違法者（例如：對不具有調查必要性之證據，
    法院未依聲請調查亦未說明理由，或援用證據不當，但除去
    該證據仍應為同一事實之認定），俾與第二審上訴制度在請
    求第二審法院撤銷、變更第一審不當或違法之判決，以實現
    個案救濟之立法目的相契合，並節制濫行上訴（最高法院九
    十七年度台上字第八九二號判決參照）。
二、本件上訴人即被告甲○○不服原判決，於民國九十九年二月
    十二日合法提起上訴，形式上雖提出上訴書狀敘述上訴理由
    ，其理由略以：被告因販賣第一級毒品，經原審法院各處有
    期徒刑十五年，並合併定應執行刑為有期徒刑十七年，惟原
    審量處刑期過重，爰依法提起上訴，請求撤銷原判決云云。
三、本院查：
(一)原審據以認定被告有原判決事實欄所載販賣第一級毒品海洛
    因之犯行，係綜核被告於原審準備程序及審理時之自白、證
    人柯國隆、蕭啟宇於警詢、偵訊時之證述，及證人柯國隆為
    警查獲後，經採尿送驗結果，呈可待因及嗎啡陽性反應、有
    臺灣檢驗科技股份有限公司濫用藥物尿液檢驗報告與送驗尿
    液年籍對照表在卷可稽、證人柯國隆為警查獲時所扣得之粉
    末，經送鑑定，確為第一級毒品海洛因，此有行政院衛生署
    草屯療養院鑑定書附卷可佐，另參酌卷附之通訊監察書、通
    訊監察譯文、臺灣大哥大資料查詢、中華電信股份有限公司
    嘉義營運處九十八年十月二十七日嘉客網字第０九八０００
    ０三二九號函檢送查詢公用電話明細表等證據，認被告之自
    白與事實相符。原判決綜合全部證據資料認定被告：(1)於原
    判決附表編號一至三所示之時、地販賣海洛因之行為，係犯
    修正前毒品危害防制條例第四條第一項之販賣第一級毒品罪
    。於原判決附表四所示時、地販賣海洛因之行為，係犯修正
    後毒品危害防制條例第四條第一項之販賣第一級毒品罪，其
    販賣海洛因前持有海洛因之低度行為，均為其販賣海洛因之
    高度行為所吸收，均不另論罪。被告於犯罪事實一(一)、(二)所
    示利用不知情之真實姓名、年籍不詳成年男子交付海洛因予
    柯國隆，為間接正犯。被告先後四次販賣海洛因之犯行，犯
    意各別，行為殊異，應予分論併罰。(2)被告與證人柯國隆、
    蕭啟宇並無特定親密之情誼，倘非有利可圖，被告絕無平白
    甘冒被查緝重罰之高度風險，毫無獲利而為販賣毒品之理。
    是其販入之價格當較其出售之價格為低，而有從中賺取買賣
    價差牟利之意圖及事實，堪認被告就原判決附表所示與柯國
    隆、蕭啟宇之交易，均明知所交付係屬海洛因毒品，屬有償
    交易，應有從中賺取買賣價差之事實，顯為牟利甚明。是原
    判決就被告犯罪事實得心證之理由，俱已逐一論列〈見原判
    決理由欄貳、實體事項一、得心證之理由(二)〉，復說明被
    告販賣對象僅柯國隆及蕭啟宇二人，每次均僅販賣一千元之
    海洛因供他人施用，相對於長期且大量販賣毒品之大毒梟，
    其對社會治安及國民健康所造成之危害尚屬較輕，而適用刑
    法第五十九條之規定酌量減輕其刑〈見原判決理由欄貳、實
    體事項二、論罪科刑(三)〉，併審酌被告國中畢業之智識程
    度，不思以正途獲取所需，竟販賣海洛因供他人施用，以圖
    獲利，戕害他人身體健康，且販賣毒品為政府嚴加查緝之罪
    ，海洛因足以使施用者導致精神、性格異常，造成生命危險
    之生理成癮性及心理依賴性，且使購買者有時為購買海洛因
    而另起犯罪之心，對社會治安亦有潛在之危害，衡酌被告犯
    後於原審審理時已坦承犯行，本件查獲販賣毒品之期間非長
    、販賣對象僅二人，犯罪惡性尚非重大不赦，被告自承與母
    親同住，從事刺青之家庭、經濟狀況等一切情狀，諭知被告
    販賣第一級毒品四罪，各處如原判決附表所示之刑，並定其
    應執行刑為有期徒刑十七年。並就被告於原判決附表編號一
    至四所示每次販賣海洛因所得一千元，共計四千元雖未扣案
    ，仍應依毒品危害防制條例第十九條第一項規定，於各次犯
    罪併宣告沒收，如全部或一部不能沒收時，應以其財產抵償
    之。至被告使用之門號0000000000號、0000
    000000號行動電話，未據扣案，且據被告供承係案外
    人賴宗輝所有，業已歸還等語（見原審卷第三十九頁），且
    無積極證據證明該行動電話確屬被告所有，亦非違禁物，不
    予諭知沒收等情。是原判決就認定被告犯行，已詳敘所憑證
    據、認定理由及量刑依據。
(二)按毒品危害防制條例第十七條第一項規定：犯第四條第一項
    之罪，供出毒品來源，因而破獲者，得減輕其刑，其立法意
    旨在鼓勵具體供出其上游販毒者，俾資追查該毒梟前手及其
    上游毒品，以杜絕毒品之蔓延與氾濫，自不包括被告被查獲
    前，警方已知前手及其上游毒品之情。本案於警方向檢察官
    陳報偵查線索，聲請通訊監察時，即已具體掌握賴宗輝及其
    妻陳素梅販賣毒品等情，有偵查報告乙份附於原審卷可稽（
    見原審卷第八十一至八十四頁），並於通訊監察期間發覺被
    告亦有販賣毒品事實，被告自無修正後毒品危害防制條例第
    十七條第一項「供出毒品來源，因而查獲其他正犯或共犯者
    ，減輕或免除其刑」之適用（見原判決第六頁倒數第十九至
    第六行）。又被告於偵查中固陳述願與律師研究有關認罪協
    商事宜，但並未自白犯罪（見偵字第六三七九卷第一百三十
    五至第一百四十頁），迄原審行準備程序及審理時始坦承犯
    行，核與修正後毒品危害防制條例第十七條第二項規定：犯
    第四條至第八條之罪於偵查『及』審判中均自白之減刑要件
    不符，亦無法援引該條項規定減輕其刑。原判決就被告無法
    適用毒品危害防制條例第十七條第一、二項規定減輕其刑，
    已敘明其理由，自無判決不適用法則之不當。再刑罰之量定
    ，本為法院得依職權自由裁量之事項，苟於法定刑度之內，
    予以量定，且客觀上並無明顯濫權之情形者，自不容當事人
    任憑主觀意見，指摘其違法、失當。是原判決就如何量定其
    宣告刑之理由，已敘明審酌之因素。被告泛詞指摘原判決量
    刑過重，並未依據卷內既有訴訟資料或提出新事證，指摘或
    表明第一審判決有何採證認事、用法或量刑等足以影響判決
    本旨之不當或違法之具體事由，而構成應予撤銷之具體事由
    。從而，被告上訴未以書狀敘述具體理由，揆諸首開說明，
    自屬不合法律上之程式，爰不經言詞辯論，予以駁回。
三、依刑事訴訟法第三百六十七條前段、第三百七十二條，判決
    如主文。
中    華    民    國    99    年    3     月    10    日
                  刑事第二庭    審判長法  官  葉居正
                                      法  官  洪碧雀
                                      法  官  陳春長
以上正本證明與原本無異。
如不服本判決應於收受送達後10日內向本院提出上訴書狀，其未
敘述上訴理由者，並得於提起上訴後10日內向本院補提理由書（
均須按他造當事人之人數附繕本）「切勿逕送上級法院」。
                                      書記官  尤乃玉
中    華    民    國    99    年    3     月    10    日

司法院資訊處製作；財團法人民間司法改革基金會備份。
